【裁判字號】    89,訴緝,625
【裁判日期】    891130
【裁判案由】    違反槍砲彈藥刀械管制條例
【裁判全文】
臺灣臺中地方法院刑事判決                        八十九年度訴緝字第六二五號
    公  訴  人  台灣台中地方法院檢察署檢察官
    被      告  乙○○
右列被告因違反槍砲彈藥刀械管制條例案件，經檢察官提起公訴（八十九年度偵字第
七０五八、一０一０八號），本院判決如左：
    主  文
乙○○共同以非法方法，剝奪人之行動自由，累犯，處有期徒刑壹年貳月。
    事  實
一、乙○○素行不良，有重傷害、恐嚇、肅清煙毒條例、逃亡及違反槍砲彈藥刀械管
    制條例、麻醉藥品管理條例等前科，其中違反麻醉藥品管理條例所處有期徒刑四
    月，於民國八十四年四月二十四日執行完畢，仍不知悔改。復因於八十九年二月
    五日二十二時許，夥同楊明竹、陳俊隆在台中縣烏日鄉某處，與甲○○等人賭博
    輸錢，而懷疑甲○○詐賭，乙○○當場以賭具丟擲甲○○，陳俊隆則至停放在賭
    場外由其使用之賓士自小客車內取出手槍二支，將其中一支交予楊明竹，分持進
    入賭場內，與乙○○基於犯意聯絡，由乙○○動手毆打甲○○，陳俊隆持手槍對
    著甲○○，楊明竹以手槍抵住甲○○腰際，共同將甲○○押上該賓士自小客車，
    由陳俊隆負責駕駛，楊明竹坐在右前座，乙○○坐在後座左側，甲○○坐在後座
    中間，另見狀跟隨上車之雙方朋友貓仔、阿樹則坐在後座右側，載往台中縣大肚
    山區嶺東商專附近，途中在阿樹不斷勸解下，一度下車協調未果，三人又將甲○
    ○押往台中縣烏日鄉○○路○段榮和巷三十號楊明竹、乙○○住處，陳俊隆並以
    行動電話聯絡不詳姓名之友人，至其台中市○區○○街一段七六巷十六號住處，
    拿取裝在一只高爾夫球袋內之各式槍彈，指示其友人逕行攜往楊明竹、乙○○家
    中會合。陳俊隆等三人將甲○○押至乙○○住處後，命甲○○坐在沙發上，約過
    十分鐘，另有三名不詳姓名男子駕車抵達，其中一人背著一只高爾夫球袋進入屋
    內，打開球袋取出長槍三支、手槍二支及數量不詳之子彈放置桌上，陳俊隆等三
    人即不時在甲○○面前把玩槍彈，並稱要甲○○吞下子彈，恫嚇甲○○交付新台
    幣（下同）一百萬元，經在場之阿樹、貓仔說項，陳俊隆等三人最後同意以五十
    萬元解決，並要甲○○於當日晚上十二點前交付，否則要讓其死得很難看，甲○
    ○答應後，陳俊隆等三人始駕車載甲○○及其友人阿樹、貓仔離去，至台中縣烏
    日鄉明道中學附近讓甲○○等三人下車，其間限制甲○○行動自由約達一小時三
    十分。甲○○獲釋後，隨即與其友人阿樹共籌款五十萬元，於當晚十二時許交付
    陳俊隆等三人。嗣經甲○○報案，循線查獲陳俊隆、楊明竹分別未經許可持有菲
    律賓製三０型口徑１２ＧＡＵＧＥ制式霰彈槍一支、德製ＭＰ５Ａ５型口徑９mm
    制式衝鋒槍一支、菲律賓製Ｍ１６Ａ１型口徑５‧５６mm制式步槍一支、巴西製
    口徑０‧３８吋制式轉輪手槍一支、美國製９２ＦＳ型口徑９mm制式半自動手槍
    一支、奧地利製１７Ｃ型口徑９mm制式半自動手槍一支、口徑９mm制式半自動手
    槍彈一百五十顆、口徑５‧６mm制式步槍彈一百二十顆、口徑０‧３８吋轉輪手
    槍彈三十顆、口徑１２ＧＡＵＧＥ制式霰彈四十八顆、美國製１５－２型口徑０
    ‧３８吋轉輪手槍一支、口徑０‧３８吋轉輪手槍彈四顆及仿ＳＭＩＴＨ＆ＷＥ
    ＳＳＵＮ廠口徑０‧３７５吋轉輪手槍製造之仿造手槍二支、口徑９mm制式半自
    動手槍一支（含彈匣）、口徑７‧６２mm制式衝鋒槍一支（含彈匣）、口徑０‧
    ３７５吋制式轉輪手槍彈十顆、口徑９mm制式手槍彈十九顆、口徑７‧６２mm
    制式衝鋒槍彈三十顆、義大利製口徑９mm制式半自動手槍一支、口徑９mm制式半
    自動手槍彈六顆（陳俊隆、楊明竹部分已結）。
二、案經內政部警政署刑事警察局、台中縣警察局及台中市警察局第四分局分別移送
    台灣台中地方法院檢察署檢察官偵查起訴。
    理  由
一、訊據被告乙○○否認剝奪他人行動自由犯行，辯稱因甲○○賭博出老千，伊以麻
    將牌丟甲○○，係阿樹說賭場人太多，不要在賭場談，伊未押甲○○，先將甲○
    ○載到嶺東商專，再帶回伊住處，未恐嚇甲○○，僅要求甲○○返還伊等輸去的
    錢，甲○○同意以五十萬元賠償伊等，當天伊看到有四、五支槍，但伊未拿槍，
    亦不知楊明竹、陳俊隆有槍云云。惟查共同被告陳俊隆、楊明竹於警訊時已坦承
    與乙○○共同於右揭時地強押被害人甲○○等情，核與被害人甲○○所供大致相
    符，被告等三人因懷疑被害人詐賭，即以原放置車上之手槍二支，將被害人甲○
    ○帶至被告楊明竹、乙○○住所，被告陳俊隆復連絡其朋友將置有大批槍彈之高
    爾夫球袋送來該處，並動手毆打被害人，不時在甲○○面前把玩槍彈，要甲○○
    吞下子彈，自係以強暴脅迫手段剝奪被害人行動自由。縱被告乙○○事前不知楊
    明竹、陳俊隆二人持有槍枝，但於該二人取出手槍後，仍與之共同將被害人押往
    其住處，事後並取回其賭輸之金錢，顯與楊明竹、陳俊隆有具剝奪被害人行動自
    由之犯意聯絡，所辯無非飾卸之詞，不足採信，被告犯行已堪認定。
二、核被告所為，係犯刑法第三百零二條第一項之剝奪他人行動自由罪。其與楊明竹
    、陳俊隆間，有犯意聯絡及行為分擔，為共同正犯。又被告曾因違反麻醉藥品管
    理條例案件，經判處有期徒刑四月，於八十四年四月二十四日執行完畢，有台灣
    台中地方法院檢察署刑案資料查註紀錄表足憑，五年以內再犯有期徒刑以上之本
    罪，為累犯，應依法加重其刑。爰審酌被告素行不良，仍不知悔改，因懷疑被害
    人詐賭，即強押被害人索回賭輸之金錢，危害社會治安及其犯罪動機、手段、犯
    罪後態度等一切情狀，處以如主文所示之刑。
三、公訴意旨另以：被告乙○○與陳俊隆、楊明竹於前揭時地，強押並恐嚇被害人甲
    ○○，使甲○○心生畏懼，而交付五十萬元，認被告亦涉有刑法第三百四十六條
    第一項之恐嚇取財罪嫌。經查被害人甲○○於案發前，確與被告乙○○及陳俊隆
    、楊明竹等人，在台中縣烏日鄉某處賭場內賭博，當時被告乙○○等三人因輸錢
    ，即質疑被害人詐賭，而強押被害人外出，嗣被害人獲釋後，係與其友人阿樹共
    籌五十萬元交付，已據被害人於警訊及本院審理中供明，被害人另於本院審理時
    供稱在被告家中，承認賭博詐賭等情，即被告乙○○等三人係因懷疑被害人詐賭
    ，始強押被害人欲索回賭輸之金錢，被害人當時並無相當資力，被告等如非為索
    回賭輸之金錢，以楊明竹、陳俊隆二人擁有之上述強大火力槍彈，依常理應不須
    如此大費週章，而僅為恐嚇被害人五十萬元，顯見被告等確因主觀上認被害人賭
    博詐賭，始強押被害人外出，欲索回賭輸之金錢，自難認有不法所有意圖，所為
    尚與恐嚇取財罪之構成要件有間，不能令負該罪責，惟公訴人認被告此部分行為
    ，與其前開有罪部分，有方法結果之牽連關係，為裁判上一罪，故不另為無罪之
    諭知。
據上論斷，應依刑事訴訟法第二百九十九條第一項前段、刑法第二十八條、第三百零
二條第一項、第四十七條、罰金罰鍰提高標準條例第一條前段，判決如主文。
中      華      民      國      八十九    年    十一    月    三十      日
                                        法  官  鍾  堯  航
右正本證明與原本無異。
如不服本判決，應於送達後十日內向本院提出上訴狀（須附繕本），上訴於台灣高等
法院台中分院。
                書記官
中      華      民      國      八十九    年    十一    月    三十      日
附錄論罪科刑法條
刑法第三百零二條第一項：
私行拘禁或以其他非法方法，剝奪人之行動自由者，處五年以下有期徒刑、拘役或三
百元以下罰金。


司法院資訊處製作；財團法人民間司法改革基金會備份。
